【裁判字號】    96,易,2609
【裁判日期】    970411
【裁判案由】    毒品危害防制條例
【裁判全文】
臺灣臺北地方法院刑事判決              96年度易字第2609號
    公  訴  人  臺灣臺北地方法院檢察署檢察官
    被      告  甲○○
                        （現另案羈押於臺灣臺北看守所）
上列被告因毒品危害防制條例案件，經檢察官提起公訴（96年度
毒偵字第1409號），本院判決如下：
    主  文
本件公訴不受理。
    理  由
一、公訴意旨略以：被告甲○○前於民國87年間因施用毒品案件
    ，經觀察、勒戒後，認無繼續施用毒品之傾向，而於87年7
    月13日執行完畢釋放，並由臺灣臺北地方法院檢察署檢察官
    以87年度偵字第12437號案件為不起訴處分確定；復又於觀
    察勒戒執行完畢釋放後5年內，於87年間又因施用毒品案件
    ，經觀察、勒戒後，認有繼續施用毒品之傾向，先送強制戒
    治，並由臺灣臺北地方法院檢察署檢察官提起公訴，經臺灣
    高等法院於88年9月15日判處有期徒刑6月確定，而於89年3
    月13日執行強制戒治完畢，於95年1月12日執行徒刑完畢。
    詎猶不知悔改，復於96年4月17日中午，在臺北市○○區○
    ○路168巷49弄59號5樓之3住處，施用第二級毒品安非他命
    。嗣於同日下午5時55分，為警在臺北市○○區○○路與華
    西街口處，發現行跡可疑盤查，主動交出安非他命13包（淨
    重44.7公克），因認被告甲○○涉犯毒品危害防制條例第10
    條第2項之施用第二級毒品罪嫌。
二、起訴之程序違背規定者，應諭知不受理之判決，並得不經言
    詞辯論，刑事訴訟法第303條第1款、第307條，分別定有明
    文。又92年7月9日新修正之毒品危害防制條例刪除2犯及3犯
    之規定，一改修法前繁雜之處遇程序，僅將施用毒品者簡化
    區分為初犯、再犯，並認施用毒品者係屬病患性犯人，以觀
    察、勒戒戒除其身癮，並以強制戒治去除其心癮。經觀察、
    勒戒或強制戒治執行完畢釋放後，若係5年後再犯該條例第
    10條施用毒品罪者，與同條例第20條第1項、第2項關於「初
    犯」之處理方式相同，檢察官應先聲請法院裁定令被告入勒
    戒處所觀察、勒戒，並視有無繼續施用毒品傾向，決定應予
    釋放、為不起訴之處分，或應聲請法院裁定令入勒戒處所強
    制戒治；若係5年內「再犯」同條例第10條施用毒品罪者，
    依同條例第23條第2項規定，檢察官則應依法追訴。觀諸該
    條例第20條第3項之修正理由：「觀察、勒戒或強制戒治5年
    後再犯者，顯見前所實施之觀察、勒戒或強制戒治已足以遮
    斷其施用毒品之癮，為期自新及協助其戒除毒癮，對此5年
    後再犯者，爰明定仍適用初犯之規定，先經觀察、勒戒、強
    制戒治之程序。」，及同條例第23條第2項之修正理由：「
    為配合簡化施用毒品犯之刑事處遇程序，並鑑於經觀察、勒
    戒或強制戒治執行完畢釋放後5年內再犯者，其再犯率甚高
    ，原據以實施之觀察、勒戒及強制戒治既已無法收其實效，
    自應施以刑事處遇。」，顯然如施用毒品者係前經觀察、勒
    戒或強制戒治等治療程序執行完畢5年後，始再施用毒品之
    「初犯」，因前所執行之觀察、勒戒或強制戒治已足收戒除
    毒癮之效，自應重新執行觀察、勒戒或強制戒治等治療程序
    ，並於治療程序執行完畢後，由檢察官為不起訴處分，毋庸
    對之追訴處罰；反之，在「再犯」之情形，因其先前所為治
    療程序顯未能收戒斷毒癮之效，且考量施用毒品者之再犯率
    偏高，乃簡化其刑事處遇程序，而逕予追訴處罰，不再施以
    治療程序。參酌上開立法理由，修正毒品危害防制條例就施
    用毒品者，祇於「初犯」及「5年後再犯」兩種情形，有其
    追訴條件之限制，即須於初犯經觀察、勒戒或強制戒治釋放
    後，5年內均無施用毒品之行為，始能認其前所實施之觀察
    、勒戒或強制戒治已足遮斷毒癮，而得於5年後再犯時，再
    予適用初犯之規定，重行觀察、勒戒等程序。倘5年內已經
    再犯，被依法追訴處罰，縱其第3次（或第3次以上）施用毒
    品之時間在初犯釋放5年以後，即與「5年後再犯」之情形有
    別，且因已於「5年內再犯」，顯見其再犯率甚高，原實施
    觀察、勒戒或強制戒治，已無法收其實效，而無5年戒斷期
    之存在，自無再經觀察、勒戒及強制戒治之必要，應由檢察
    官逕行起訴，始符新法修正之本旨（最高法院95年臺非字第
    59號判決、95年第7次刑事庭會議第2點決議參照）。據此，
    倘被告前已經觀察、勒戒或強制戒治執行完畢，而於執行完
    畢後5年內均無施用毒品之行為，自應重新執行觀察、勒戒
    或強制戒治等治療程序，不得逕予起訴。
三、查本件被告甲○○前於87年間因施用毒品案件，經本院以87
    年度毒聲字第205號裁定送觀察、勒戒後，認無繼續施用毒
    品之傾向，於87年7月13日執行完畢釋放，並經臺灣臺北地
    方院檢察署檢察官以87年度偵字第12437號為不起訴處分；
    又因施用毒品案件，經本院以87年度毒聲字第1320號裁定送
    觀察、勒戒後，認有繼續施用毒品之傾向，再以88年度毒聲
    字第1061號裁定令入戒治處所強制戒治，復以88年度毒聲字
    第3018號裁定停止戒治，所餘期間交付保護管束，於89年3
    月13日強制戒治執行完畢，該施用毒品行為並經本院以88年
    度易字第1445號判處有期徒刑6月；另被告於前述強制戒治
    執行完畢後5年內均無施用毒品之行為等情，有臺灣高等法
    院被告前案紀錄表在卷可憑。本件公訴人逕予起訴，其起訴
    之程序自屬有違，爰諭知不受理之判決。
據上論斷，應依刑事訴訟法第284條之1、第303條第1款、第307
條，判決如主文。
中    華    民    國    97    年    4     月    11    日
                  刑事第8庭    法  官  孫  曉  青
以上正本證明與原本無異。
如不服本判決，應於判決送達後10日內，向本院提出上訴狀。
                               書記官  郭  錦  賢
中    華    民    國    97    年    4     月    15    日


司法院資訊處製作；財團法人民間司法改革基金會備份。
